【裁判字號】    99,訴緝,82
【裁判日期】    991209
【裁判案由】    強盜
【裁判全文】
臺灣桃園地方法院刑事判決              99年度訴緝字第82號
公  訴  人  臺灣桃園地方法院檢察署檢察官
被      告  楊茂發
選任辯護人  陳君沛律師
上列被告因強盜案件，經檢察官提起公訴（96年度偵字第17035
號），本院判決如下：
    主  文
楊茂發無罪。
    理  由
壹、程序部分：
一、按被告以外之人於審判外之言詞或書面陳述，除法律有規定
    者外，不得作為證據；又被告以外之人於審判外之陳述，雖
    不符合同法第159 條之1 至第159 條之4 之規定，但經當事
    人於審判程序同意作為證據，法院審酌該言詞陳述或書面陳
    述作成時之情況，認為適當者，亦得為證據。當事人、代理
    人或辯護人於法院調查證據時，知有第159 條第1 項不得為
    證據之情形，而未於言詞辯論終結前聲明異議者，視為有前
    項之同意，刑事訴訟法第159 條第1 項及第159 條之5 均有
    明文。經查：
  (一)證人即告訴人永春香於警詢及偵查中之證述、證人馮順琦於
    警詢及偵查中之證述、證人王進來於警詢中之證述、證人蔡
    維聰於警詢之證述及證人侯素香於警詢之證述，固屬傳聞證
    據，惟檢察官、被告楊茂發及其選任之辯護人就前揭審判外
    陳述之證據能力，於本院準備程序及審判期日時均不爭執，
    且迄至言詞辯論終結前亦未再聲明異議。經核上開證據資料
    製作時之情況，查無違法不當或證明力明顯過低之瑕疵，亦
    認為以之作為證據應屬適當。至證人即同案被告侯榮逢於警
    詢中之證述，乃被告以外之人於審判外之陳述，屬傳聞證據
    ，且被告楊茂發及其選任辯護人已就上開供述證據能力表示
    爭執（參見本院99年度訴緝字第82號卷宗第38頁反面、第56
    -1頁），然本院審酌上開供述雖屬傳聞證據，惟證人侯榮逢
    於警詢過程查無違法取證之瑕疵存在，且於本院審理中業已
    傳喚其到庭以證人身分作證，並准許被告楊茂發及其選任辯
    護人對於該等證人當庭及先前陳述進行詰問，此有本院審判
    筆錄在卷可考。即已賦予被告及辯護人對於該證人對質詰問
    機會，因之，參諸刑事訴訟法159 條規定之立法意旨原即在
    保障被告之對質詰問權以觀，該證人於審判外之警詢中所為
    之證述既已經被告楊茂發及其選任辯護人於審理中經交互詰
    問予以核實（最高法院97年度臺上字第4941號判決要旨參照
    ），則該等證人於審判外陳述與審判時所述意旨相符之部分
    ，其屬傳聞證據之瑕疵，應已治癒，業可認非仍屬傳聞，而
    已無依該條規定排除之必要，是證人侯榮逢於警詢之供述自
    有證據能力。
  (二)刑事訴訟法第158 條之3 規定：「證人、鑑定人依法應具結
    而未具結者，其證言或鑑定意見，不得作為證據」。所謂「
    依法應具結而未具結者」，係指檢察官或法官依刑事訴訟法
    第175 條之規定，以證人身分傳喚被告以外之人（證人、告
    發人、告訴人、被害人、共犯或共同被告）到庭作證，或雖
    非以證人身分傳喚到庭，而於訊問調查過程中，轉換為證人
    身分為調查時，此時其等供述之身分為證人，則檢察官、法
    官自應依同法第186 條關於具結之規定，命證人供前或供後
    具結，其陳述始符合第158 條之3 規定，而有證據能力。若
    檢察官或法官非以證人身分傳喚而以告發人、告訴人、被害
    人或共犯、共同被告身分傳喚到庭為訊問時（例如刑事訴訟
    法第71條、第219 條之6 第2 項、第236 條之1 第1 項、第
    248 條之1 、第271 條第2 項、第271 條之1 第1 項），其
    身分既非證人，即與「依法應具結」之要件不合，縱未命其
    具結，純屬檢察官或法官調查證據職權之適法行使，當無違
    法可言。而前揭在檢察官面前作成未經具結之陳述筆錄，係
    屬被告以外之人於偵查中向檢察官所為之陳述，本質上屬於
    傳聞證據，基於保障被告在憲法上之基本訴訟權，除該被告
    以外之人死亡、身心障礙致記憶喪失或無法陳述、滯留國外
    或所在不明而無法傳喚或傳喚不到、或到庭後拒絕陳述等情
    形外，如已經傳喚到庭具結而為陳述，並經被告之反對詰問
    ，或被告已放棄其反對詰問權，前揭非以證人身分而在檢察
    官面前未經具結之陳述筆錄，除顯有不可信之情況者外，得
    為證據，不能因陳述人未經具結，即一律依同法第158 條之
    3 之規定，排除其證據能力（最高法院96年度臺上字第3527
    號判決意旨參照）。經查，證人侯榮逢於96年8 月24日及同
    年月27日在檢察官偵查時所為之陳述，雖未經具結，然證人
    侯榮逢前揭於偵查中之供述，是以同案被告身分在檢察官面
    前之陳述，並無證人依法應具結之問題，且證人侯榮逢於本
    院審理時，已以證人身分到庭經交互詰問，揆諸前揭說明，
    被告楊茂發之訴訟基本權既已加以保障，從而證人侯榮逢前
    揭於偵查中以被告身分未經具結之陳述，仍有證據能力。
  (三)至本件認定事實所引用之卷內其餘卷證資料（包括桃園縣政
    府警察局八德分局搜索、扣押筆錄暨扣押物品目錄表、威寶
    電信股份有限公司96年11月21日函文及內政部警政署刑事警
    察局97年1 月29日刑醫字第0960182636號鑑驗書各1 份等文
    書證據及物證），並無證據證明係公務員違背法定程序所取
    得，檢察官、被告楊茂發及其選任之辯護人，均未於本院言
    詞辯論終結前爭執其證據能力，茲審酌該等書面陳述作成時
    之情況，並無不宜作為證據之情事，且本院認為以之作為本
    件論罪之證據，均與待證事實具有關聯性，作為本案之證據
    亦屬適當，是依上開規定，自得為證據。
二、又卷附刑案現場監視錄影翻拍照片6 張、車牌號碼為5B-818
    6 號自用小客車外觀及車內物品照片5 張等證據，係傳達照
    相當時現場情況，而透過照片傳達的情形與現場真實情形，
    在內容上的一致性，透過機械的正確性來加以保障，換言之
    ，照片並不存在人對現實情形的知覺、記憶所經常發生的表
    現錯誤，性質上自非供述證據，要無傳聞法則之適用，於此
    亦別無證據證明上開資料有經偽造變造之情形，且經本件檢
    察官、被告楊茂發及其選任辯護人同意做為證據，是前開照
    片均具證據能力。
貳、實體部分：
一、公訴意旨略以：被告侯榮逢（其所犯加重竊盜案件，業經本
    院以98年度訴緝字第33號判決，判處有期徒刑10月確定）、
    楊茂發與某真實姓名、年籍均不詳，綽號「阿平」之成年男
    子共同基於加重強盜之犯意，因楊茂發由友人處得知侯榮逢
    手頭比較緊，乃先於96年3 月底、4 月初之某日，在桃園縣
    大溪鎮某真實姓名、年籍均不詳，綽號「阿弄」之共同成年
    友人住處，私下告訴侯榮逢：『要報他一條好康的』等語，
    並與侯榮逢相約見面，後由侯榮逢駕駛車牌號碼為5B-8186
    號自用小客車，搭載「阿平」前往桃園縣桃園市○○路接楊
    茂發，楊茂發乃指示侯榮逢駕車至告訴人永春香位於桃園縣
    八德市○○路○ 段758 巷1 之1 號2 樓之住處，並指著永春
    香之住處告以侯榮逢及「阿平」：『有個女人住在那邊，常
    常不在家，可以趁她不在家時去偷東西』等詞，復於同年4
    月25日凌晨4 時許，由侯榮逢駕駛上開自用小客車，搭載綽
    號「阿平」之男子前往永春香上開住處附近，由侯榮逢在屋
    外把風，「阿平」則持客觀上可為兇器使用之西瓜刀，自永
    春香住處陽台窗戶進入該住宅，並進入永春香房間，持上開
    刀子壓制睡覺中之永春香，復持電線將永春香之雙手綑綁，
    以衣服蓋住永春香之頭部，並在屋內搜刮現金新臺幣（下同
    ）3 萬5000元、金飾手鍊、心形綠色貓眼石鑲水鑽墜子金飾
    項鍊、粉紫色貓眼石鑲水鑽黃金戒指、玫瑰花型黃金戒指、
    紅寶石黃金戒指、黃金手鐲、綠玉石鑲碎鑽戒指、18K 金綠
    寶石項鍊、18K 金手鐲各1 條（枚）、金飾項鍊、18K 金紅
    寶石戒指、18K 珍珠戒指各2 條（枚）、洋酒6 瓶等物（共
    價值約35萬元），「阿平」得手後，乃由侯榮逢駕駛上開自
    用小客車搭載「阿平」逃逸，侯榮逢因而分得3 萬元及洋酒
    3 瓶等物，嗣警方循線查獲侯榮逢，並在上開車輛內扣得「
    阿平」作案時所穿著之藍色鴨舌帽、黑色連帽式外套、白色
    球鞋等物。案經告訴人永春香訴由桃園縣政府警察局八德分
    局報告臺灣桃園地方法院檢察署偵辦，因認被告楊茂發涉犯
    刑法第330 條第1 項之加重準強盜罪嫌。
二、按犯罪事實應依證據認定之，無證據不得推定其犯罪事實。
    又不能證明被告犯罪者，應諭知無罪之判決，刑事訴訟法第
    154 條第2 項、第301 條第1 項分別定有明文，此即揭櫫刑
    事訴訟程序係採證據裁判主義，易言之，即認定不利被告之
    事實，須依積極證據，苟積極證據不足為不利於被告事實之
    認定時，自應為有利於被告認定，更不必有何有利之證據（
    最高法院30年上字第816 號判例意旨參照）。次按刑事訴訟
    法上所謂認定犯罪事實之證據，係指足以認定被告確有犯罪
    行為之積極證據而言，該項證據自須適合於被告犯罪事實之
    認定，始得採為斷罪資料。如未能發現相當證據，或證據不
    足以證明，自不能以推測或擬制之方法，以為裁判之基礎。
    又刑事訴訟上證明之資料，無論其為直接或間接證據，均須
    達於通常一般人均不致有所懷疑，而得確信其為真實之程度
    ，始得據為有罪之認定，若其關於被告是否犯罪之證明未能
    達此程度，而有合理性懷疑之存在，致使無法形成有罪之確
    信，根據「罪證有疑，利於被告」之證據法則，即不得遽為
    不利被告之認定（最高法院29年上字第3105號、40年臺上字
    第86號、76年臺上字第4986號判例意旨參照）。再按最高法
    院於92年9 月1 日刑事訴訟法修正改採當事人進行主義精神
    之立法例後，特別依據刑事訴訟法第161 條第1 項規定（檢
    察官就被告犯罪事實，應負舉證責任，並指出證明之方法）
    ，再次強調謂：「檢察官對於起訴之犯罪事實，應負提出證
    據及說服之實質舉證責任。倘其所提出之證據，不足為被告
    有罪之積極證明，或其指出證明之方法，無從說服法院以形
    成被告有罪之心證，基於無罪推定之原則，自應為被告無罪
    判決之諭知」等語（最高法院92年臺上字第128 號判例意旨
    參照）。此即學說所指基於嚴格證明法則下之「有罪判決確
    信程度」，對於被告是否犯罪之證據應證明至「無庸置疑」
    之程度，否則，於無罪推定原則下，被告自始被推定為無罪
    之人，對於檢察官所指出犯罪嫌疑之事實，並無義務證明其
    無罪，即所謂不「自證己罪原則」，而應由檢察官負提出證
    據及說服之責任，如檢察官無法舉證使達有罪判決之確信程
    度，以消弭法官對於被告是否犯罪所生之合理懷疑，自屬不
    能證明犯罪，即應諭知被告無罪。
三、查檢察官認被告楊茂發涉犯上述罪嫌，無非係以證人侯榮
    逢於警詢及偵訊時之證述；證人即告訴人永春香於警詢及
    偵訊時之證述等供述證據及刑案現場監視錄影翻拍照片6
    張；車牌號碼為5B-8186 號自用小客車外觀及車內物品照
    片5 張；扣案之藍色鴨舌帽1 個、黑色連帽式外套1 件、
    白色球鞋1 雙等物證為據。
四、訊據被告楊茂發堅決否認有為檢察官所述之犯行，辯稱：伊
    不清楚這件事，伊沒有跟侯榮逢說過有好康的事情，伊跟侯
    榮逢是賭博認識的，伊等見面才二、三次而已，伊絕對沒有
    跟侯榮逢說過：「永春香很有錢，可以趁她不在家時，去她
    家偷東西」等語。伊曾經請侯榮逢載伊去伊女友永春香家，
    伊絕對沒有告訴侯榮逢永春香的家在哪裡，伊沒有看過「阿
    平」，根本也沒有跟「阿平」同車過等語（參本院99年度訴
    緝字第82號卷宗第38頁反面、第71頁反面）。另被告選任之
    辯護人亦為被告辯護稱：(一)證人侯榮逢於警詢中曾為脫罪，
    謊稱朋友馮順琦駕駛其車輛，由此可證，證人侯榮逢為了脫
    罪，而誣陷被告，此外，證人侯榮逢指稱被告提議之時間究
    為3 月中？抑或3 月底？是見面告知？抑或電話告知？前後
    所述均不相同，顯然不可信；(二)被告與證人侯榮逢僅數面之
    緣，與綽號「阿平」之成年男子亦未曾謀面，被告自無冒險
    與陌生人共同為犯罪行為之可能；(三)被告係因告訴人永春香
    主動電話告知，始基於男女朋友情誼協助處理相關事宜，渠
    等後因被告赴大陸工作而斷音訊；(四)被告並無於96年4 月25
    日凌晨2 時與證人侯榮逢及「阿平」前往告訴人永春香之住
    處，亦無攜帶兇器而為強盜行為，且綜觀全案卷證及起訴書
    ，並無顯示被告有何事後分贓行為，另證人侯榮逢亦證稱其
    於被告提供永春香住處時，當場表示拒絕，是縱被告確有上
    開行為，亦不構成教唆竊盜之犯行。故被告並無與證人侯榮
    逢及「阿平」有犯意聯絡及行為分擔，被告自不必為侯榮逢
    及「阿平」行為負擔任何責任，被告並無檢察官所述之犯行
    ，請諭知被告無罪等語。
五、經查：
  (一)證人即同案被告侯榮逢於案後之前三次警詢均一再表示其並
    未於96年4 月25日凌晨4 時許即被害人永春香住家遭人侵入
    強盜財物之時，駕駛其所有車牌號碼為5B-8186 號之自用小
    客車，出現在被害人永春香住家附近，並謊稱該段時間前後
    其所有之自用小客車均借給友人馮順琦使用云云，迨第四次
    警詢時，始坦承其所有支自用小客車借給馮順琦使用並非事
    實，而自該次警詢時起歷檢察官偵查中均證稱：伊與楊茂發
    於96年3 月底見面時，楊茂發告知伊：『有一位女性朋友單
    獨居住，且常常不在家，可以等她不在家時進去行竊』。後
    於96年4 月初上午9 時許用公用電話聯絡伊，說要帶伊去勘
    查行竊地點，所以在96年4 月初某日上午8 時許，由伊駕駛
    車牌號碼為5B -8186號自用小客車搭載一名綽號「阿平」之
    男子前往桃園縣桃園市○○路430 號前與楊茂發會合，會合
    後由伊開車前往桃園縣八德市○○路○段758 巷1-1 號，楊
    茂發告知伊：『其女性友人住在該處2 樓』，後來伊就載楊
    茂發到桃園縣桃園市○○路89號前讓他下車，伊與楊茂發總
    共去勘查過1 次，都沒有提議何時動手，勘查後伊與楊茂發
    都沒聯繫，嗣於96年4 月24日下午，「阿平」打電話要伊去
    臺北縣新莊市載他，「阿平」告知：『要去桃園縣八德市○
    ○路○段758 巷1-1 號2 樓現場』，伊本來說不要，但「阿
    平」跟伊說由他動手，伊在車上等即可，「阿平」下車後，
    伊就在車上等，伊與「阿平」沒有商量如何分贓，伊在車上
    等了約2 小時後，「阿平」手上提著裝有洋酒的袋子叫伊打
    開行李箱，將手提袋等物品裝進行李箱內，後來伊就載「阿
    平」回新莊，「阿平」下車時有拿3 瓶洋酒及現金3 萬元給
    伊，楊茂發於案發後沒有再與伊及「阿平」聯絡，案發當天
    楊茂發並沒一起去等語（參見上開偵卷第22頁至第28頁、第
    106 頁、第110 頁至第111 頁），復於本院審理時結證稱：
    伊跟楊茂發不熟，只見過幾次面，伊跟伊朋友說最近手頭比
    較緊，當時楊茂發在旁邊有聽到，所以過約一星期，伊去伊
    大溪朋友家時，又碰到楊茂發，楊茂發就私下跟伊說：『要
    報伊一條好康的』。後來楊茂發打手機給伊，跟伊說：『要
    報一條錢路給伊賺』，但在電話中沒有說的很清楚，叫伊去
    桃園中正路接他，伊掛上電話後，就開車載「阿平」一起過
    去找楊茂發，楊茂發上車後就指示伊開車去永春香家，告知
    伊：『有一個女人住在那邊，常常出門不在家，可以趁她不
    在家的時候去她家偷東西』，並指出是那一間。在勘查完永
    春香住處回桃園的路上，楊茂發跟伊說：『永春香以前跟他
    逗陣的（臺語）』，伊就有跟楊茂發說：『這樣不好，伊不
    要』等語，伊載楊茂發回桃園後就沒有再跟楊茂發聯絡了，
    楊茂發跟「阿平」在勘查現場當天是第一次見面，伊沒有介
    紹他們認識，當時「阿平」躺在後座睡覺，楊茂發坐在副駕
    駛座，他們沒有交談，且楊茂發當時也沒有跟伊說事後分贓
    的事，勘查完永春香的住處後，伊在載「阿平」回臺北的路
    上，「阿平」有問伊去那個地方幹嘛，伊有跟「阿平」說：
    『那個地方住一個女生，她很有錢，常常出國，可以趁她出
    國時去偷東西』等語（參見本院99年度訴緝字第82號卷宗第
    68頁正、反面、第69頁正、反面、第71頁反面），再於本院
    同次審理程序結證稱：當天楊茂發在車上沒有講到偷東西的
    事情，是在大溪伊朋友家時跟伊說：『要帶伊去看一個地方
    。那個地方住了一個女人，她很有錢，常常不在家，可以趁
    她不在家時，去她家偷東西』等語（參見本院99年度訴緝字
    第82號卷宗第70頁反面）。觀諸證人侯榮逢上開證述可知，
    其先前固一度試圖將罪責推諉給友人馮順琦，然趨吉避凶乃
    人性之常，一般人在面對刑事制裁之不利情況時，往往在第
    一時間採取矢口否認之態度，但在經歷偵審調查階段，或因
    良心譴責、或因所編謊言逐一被拆穿、或因罪證明確狡辯無
    益，而幡然悔悟和盤托出實情者所在多有，故要不得以證人
    曾經說謊即可謂其事後之供述，一概認亦係謊言而不可採，
    故本件證人侯榮逢之證述是否可採，仍須予以調查，始可評
    斷。次觀諸證人侯榮逢自第四次警詢時起歷偵查迄本院審理
    ，就被害人永春香之住所所在地及其經濟狀況不錯係被告楊
    茂發所告知，楊茂發並曾帶伊及「阿平」去被害人永春香之
    住處附近勘察地形過一次等節，歷次所供均相一致，雖於本
    院審理時之陳述，就被告楊茂發係何時告知其被害人永春香
    之經濟狀況？「阿平」於勘查現場時是否在睡覺？等情，先
    後固有不一，然因本案案發時間為96年4 月24日，距本院調
    查詰問證人侯榮逢之99年11月11日，已歷時3 年有餘，時間
    不可謂不遠，而人之記憶會因時間經過久遠，對於歷史事件
    之某些環節、細節部份，遺忘或模糊，實屬平常，甚難執此
    細節部分的不一致，率爾逕認證人侯榮逢之證述全不足採，
    且其事後翻異前詞之供述係在自己亦有參與本案之基礎上供
    出被告楊茂發，並未閃避己身責任，核與案發之始全然將自
    己及楊茂發置身事外之供述，不可同日而語，參以其與被告
    楊茂發並無怨隙，因此甘冒偽證處罰而設詞誣陷被告楊茂發
    之可能性，自是甚低。再者，依被害人永春香於本院審理證
    稱：「跟楊茂發是普通朋友，不是男女朋友」、「楊茂發曾
    去伊家唱歌幾次」「不認識被告侯榮逢，在分局看到本人時
    ，才想到有一次去唱歌的時候，侯榮逢有在場」等語（參見
    本院96年度訴字第1606號卷宗第130 、131 頁），可知被告
    楊茂發去過被害人永女住處數次，證人侯榮逢與被害人僅有
    一面之緣，因此證人侯榮逢對於被害人永春香住處之所在及
    經濟情況，理當毫無所悉，然其卻能搭載「阿平」自臺北縣
    新莊市出發而於凌晨期間，正確無誤地抵達桃園縣八德市被
    害人永春香住處附近等候，事後「阿平」亦果自被害人永春
    香之住處掠奪現金3 萬5 千及價值30萬之首飾，足見證人侯
    榮逢供稱係由被告楊茂發告以被害人永春香住處、被害人永
    春香之經濟狀況不錯、被告楊茂發有帶伊及「阿平」至被害
    人永春香住處附近勘查地形等節，信而有徵，洵堪憑信，合
    先認定。
  (二)按刑法上之共同正犯，以有意思之聯絡行為之分擔為要件，
    本案上訴人於他人之犯罪，既無聯絡之意思，又無分擔實施
    之行為，即不得以共犯論（最高法院18年上字第673 號判例
    意旨參照）。查證人侯榮逢係經由被告楊茂發之告知，始知
    悉被害人永春香之住處、被害人永春香之經濟狀況、被告楊
    茂發有帶伊及「阿平」至被害人永春香住處附近勘查地形等
    節，固已認定如前。然從證人侯榮逢之上開證述亦可得知：
    (1)同案被告侯榮逢於被告楊茂發告知上情時並無討論何時動
    手，亦未討論事後如何分贓；(2)被告楊茂發與同案被告「阿
    平」於勘查現場當天係第一次見面，且未經介紹認識，顯見
    被告楊茂發僅告知同案被告侯榮逢一人，而同案被告侯榮逢
    於被告楊茂告以上情時，已當場表示拒絕；(3)同案被告侯榮
    逢係因同案被告「阿平」之事後臨時邀約，始駕車載「阿平
    」前往告訴人永春香位於桃園縣八德市之住處行竊，出發前
    既未通知被告楊茂發，作案之後亦未與被告楊茂發聯絡；(4)
    被告楊茂發於同案被告侯榮逢及「阿平」犯案之後，並無分
    得任何贓物。綜上各情，同案被告侯榮逢與「阿平」於96年
    4 月25日共同前往永春香之住處行竊乙事，明顯為證人侯榮
    逢與「阿平」二人臨時決意為之，要與被告楊茂發無涉。換
    言之，被告楊茂發就被害人永春香遭同案被告侯榮逢、「阿
    平」洗劫財物之犯行，與侯榮逢、「阿平」之間，主觀上並
    無犯意聯絡，客觀上亦無行為分擔及事後分贓行為，揆諸前
    揭判例意旨，自不得論以共同正犯。
  (三)至公訴人認被告楊茂發之上揭行為至少涉犯刑法第29條第1
    項、第330 條第1 項之教唆準加重強盜罪，無非係以證人侯
    榮逢於警詢、偵查及本院審理時之證述為據，然刑法第29條
    第1 項規定：教唆他人使之實行犯罪行為者，為教唆犯，亦
    即被教唆者未產生犯罪決意，或雖生決意卻未實行者，教唆
    者皆不成立教唆犯，此觀該條文94年之修正理由自明。查：
    本件被告楊茂發固確如證人侯榮逢所言，有告以：『告訴人
    永春香很有錢且常出國，可以趁永春香不在家之際至永春香
    住處行竊』等情，然證人侯榮逢迭於警詢、偵查及本院審理
    時結證時亦稱：伊於勘查完永春香住處回桃園的路上，楊茂
    發跟伊說：『永春香以前跟他逗陣的（臺語）』，伊就當場
    跟楊茂發說：『這樣不好，伊不要』，伊與楊茂發總共去勘
    查過1 次，都沒有提議何時動手，且伊在載楊茂發回桃園後
    ，就沒有再跟楊茂發聯絡了，「阿平」當天叫伊載他八德時
    ，伊有覺得奇怪，伊有問「阿平」是不是要去偷東西，如果
    要去偷東西伊不會載他去，但「阿平」說他要去找朋友借錢
    還伊等語（參見上開偵卷第23頁、第26頁、第28頁、第106
    頁及本院99年度訴緝字第82號卷宗第68頁反面、第69頁），
    參以證人侯榮逢於本院審理時亦結證稱：楊茂發與「阿平」
    2 人不熟，「阿平」是伊的朋友，在勘查現場當天，楊茂發
    與「阿平」第一次見面，勘查完永春香的住處後，伊在載「
    阿平」回臺北的路上，「阿平」有問伊去那個地方幹嘛，伊
    有跟「阿平」說：『那個地方住一個女生，她很有錢，常常
    出國，可以趁她出國時去偷東西』等語（參見本院99年度訴
    緝字第82號卷宗第68頁反面、第69頁正、反面），足徵被告
    楊茂發當時告以上情之對象乃同案被告侯榮逢，且同案被告
    「阿平」係經由侯榮逢之事後告知始知悉上情無訛，是本件
    被告楊茂發既係向同案被告侯榮逢告以上情，則於被告楊茂
    發僅帶同案被告侯榮逢勘查現場1 次，並已經同案被告侯榮
    逢當面拒絕，且無謀議何時動手，復於勘查完現場後即無聯
    繫之情形下，同案被告侯榮逢實未因被告楊茂發之教唆而產
    生犯罪之決意。此外，由證人侯榮逢之上開證述可知，其與
    同案被告「阿平」事後前往告訴人永春香之住處，乃同案被
    告「阿平」臨時起意之舉，則於被告楊茂發當時告以上情之
    對象乃同案被告侯榮逢且案發之日距離勘查現場之日已距20
    多日之情況下，可認同案被告侯榮逢與「阿平」事後前往告
    訴人永春香之住處行竊行為，顯非被告楊茂發之教唆所致，
    其間之因果關係已因同案被告侯榮逢之當面拒絕而中斷，否
    則將造成因果關係無限上綱之不合理現象，故揆諸前揭修法
    意旨，本件同案被告侯榮逢既非因被告楊茂發之教唆而生犯
    罪之決意，自不得論以被告楊茂發教唆犯，公訴人認被告楊
    茂發之上揭犯行至少構成教唆犯乙情，容有誤會，併此敘明
    。
  (四)至證人永春香於偵查中雖證稱：伊最後一次跟跟楊茂發聯絡
    係在95年10月份時，另於96年4 月8 日時，楊茂發有打電話
    向伊問候，直到此案發生後，伊有主動打電話告知楊茂發，
    楊茂發也有到伊家關心此案件之發展，並陪伊到刑事組去做
    筆錄，楊茂發平常不是這麼熱心，且楊茂發知道伊家裡可能
    有值錢的東西等語（參見上開偵卷第100 頁至第101 頁），
    嗣於本院審理時結證稱：伊與楊茂發係普通朋友，並非男女
    朋友，侯榮逢在分局有承認楊茂發有帶其至伊住處勘查，伊
    與楊茂發認識1 、2 年，楊茂發曾去伊住處唱歌幾次，楊茂
    發在案發後之一開始有打電話關心此案，但後來就沒有，楊
    茂發打來關心伊丟掉何東西，伊有告訴楊茂發那些東西被搶
    走，楊茂發也稍微瞭解伊的經濟狀況等語（參見本院96年度
    訴字第1606號卷宗第135 頁至第136 頁），然由證人永春香
    之上開證述可知，其係因本件同案被告侯榮逢於警詢之供述
    ，始懷疑被告楊茂發上揭行為有其不合理之處，故其上開證
    述實乃其於案發後聽聞同案被告侯榮逢之供述後所為之主觀
    臆測之詞，況證人永春香於偵查中亦自承：此案案發後伊有
    主動打電話告知楊茂發，楊茂發也有到伊家裡來關心此案件
    之發展等語（參見上開偵卷第100 頁），足徵被告楊茂發係
    於告訴人永春香主動告知後，始基於朋友情誼關心告訴人永
    春香無訛，故自不得執證人永春香上揭主觀臆測之詞，遽為
    不利於被告楊茂發之認定。又被告楊茂發與告訴人永春香就
    渠等之關係究為普通朋友抑或男女朋友乙情，雖有不同認定
    ，然此與本件被告楊茂發是否涉犯上揭犯行並無直接或間接
    之關聯性，故亦不得執此主觀認知上之不同，而為不利於被
    告楊茂發之認定，附此敘明。末本案卷內所附之其他證據（
    包括刑案現場監視錄影翻拍照片6 張；車牌號碼為5B-8
    186 號自用小客車外觀及車內物品照片5 張；扣案之藍色
    鴨舌帽1 個、黑色連帽式外套1 件及白色球鞋1 雙等物證）
    ，乃案發現場之翻拍照片及本件作案之工具，然此均與被告
    楊茂發無涉，併此敘明。
六、綜上，檢察官所提出之證據及所為論述，尚不足以使本院確
    信被告楊茂發有何刑法第330 條第1 項之加重準強盜罪及刑
    法第29條第1 項、第330 條第1 項之教唆加重準強盜罪犯行
    。此外，復查無其他積極證據足以認定被告有公訴人所指本
    件加重準強盜罪之主觀犯意及客觀犯行，揆諸上揭規定及說
    明，不能證明被告犯罪，自應依法諭知被告無罪，以求慎重
    。
據上論斷，應依刑事訴訟法第301 條第1 項前段判決如主文。
本案經檢察官吳靜怡到庭執行職務。
中    華    民    國    99    年    12    月    9     日
              刑事第五庭審判長法  官  潘政宏
                              法  官  劉淑玲
                              法  官  石蕙慈
以上正本證明與原本無異。
如不服本判決應於收受判決後10日內向本院提出上訴書狀，並應
敘述具體理由。其未敘述上訴理由者，應於上訴期間屆滿後20日
內向本院補提理由書( 均須按他造當事人之人數附繕本) 「切勿
逕送上級法院」。
                              書記官  羅婉榕
中    華    民    國    99    年    12    月    10    日

司法院資訊處製作；財團法人民間司法改革基金會備份。
